臺灣高等法院高雄分院民事判決　　　　　　97年度上字第40號
上　訴　人　黃群益
　　　　　　何治
　　　　　　黃勝男
　　　　　　黃德男
　　　　　　黃伸男
　　　　　　黃晉忠即黃文士之.
　　　　　　黃晉永即黃文士之.
　　　　　　黃復昌
　　　　　　黃富藏
　　　　　　黃保華
　　　　　　黃文顯即黃保來承.
上列一人
訴訟代理人　黃王美蘭　住高雄市○○區○○街64巷2弄4號
上　訴　人　許水山　　住高雄市○○區○○街64巷2弄11號
　　　　　　黃坤池　　住高雄市○○區○○街64巷3弄12號
　　　　　　黃蘇瑞梅　住高雄市○○區○○街64巷3弄12號
　　　　　　黃進一　　住高雄市○○區○○街64巷22號
　　　　　　　　　　　住高雄市○○區○○街592號
　　　　　　黃進雄　　住高雄市岡山區程香里福壽巷79號
訴訟代理人　黃吳錦雲　住高雄市岡山區程香里福壽巷79號
訴訟代理人　呂郁斌律師
複代理人　　陳清朗律師
上　訴　人　林欽財　　住高雄市○○區○○街64巷3弄2號
訴訟代理人　呂郁斌律師
複代理人　　陳清朗律師
上　訴　人　黃進參　　住高雄市○○區○○街64巷24號
　　　　　　黃進添　　住新北市○○區○○路新生巷19號
　　　　　　黃進國　　住新北縣土城區○○路165巷16號3樓
兼上列一人
訴訟代理人　黃楷修　　住高雄市○○區○○村○○路15號
上　訴　人　林金滿　　住高雄市○○區○○街64巷14號
　　　　　　林正忠　　住高雄市○○區○○街64巷14號
　　　　　　林金生　　住高雄市○○區○○路152號
　　　　　　施秉慧（即黃番王之遺產管理人）
　　　　　　　　　　　住高雄市三民區○○○路366號6樓之1
上列一人
訴訟代理人　焦文城律師
　　　　　　張佳惠　　住高雄市三民區○○○路366號6樓之1
上　訴　人　財政部國有財產局臺灣南區辦事處
　　　　　　　　　　　設高雄市新興區○○○路25號18樓
法定代理人　李政宗　　住高雄市新興區○○○路25號18樓
訴訟代理人　陳貴華　　住高雄市新興區○○○路25號18樓
上　訴　人　黃隆裕（即黃陳哖、黃文雅之承受訴訟人）
　　　　　　　　　　　住臺南市○○區○○街102 巷51號3 樓
　　　　　　　　　　　　之2（現應受送達處所不明）
　　　　　　黃世明（即黃陳哖、黃文雅之承受訴訟人）
　　　　　　　　　　　住高雄市田寮區七星村田埔8號
　　　　　　黃秀英（即黃陳哖、黃文雅之承受訴訟人）
　　　　　　　　　　　住高雄市岡山區○○○街34號
　　　　　　黃博明（即黃繼絒之承受訴訟人）
　　　　　　　　　　　住高雄市○○區○○路172號
被上訴人　　黃國泰　　住高雄市○○區○○街261巷13號
　　　　　　黃勇文　　住高雄市○○區○○路464之6號
　　　　　　黃朝瑞　　住高雄市○○區○○街64巷20號
　　　　　　黃天合　　住高雄市○○區○○街64巷30號
　　　　　　黃金智（即黃媽力之承受訴訟人）
　　　　　　　　　　　住高雄市○○區○○路58號6樓之9
　　　　　　黃雅婷（即黃媽力、黃金獅之承受訴訟人）
　　　　　　　　　　　住高雄市岡山區○○○街85號1樓之6
　　　　　　黃雅琪（即黃媽力、黃金獅之承受訴訟人）
　　　　　　　　　　　住高雄市岡山區○○○街85號1樓之6
上列當事人間請求分割共有物事件，上訴人對於民國97年1 月9
日臺灣高雄地方法院92年度訴字第630 號第一審判決提起上訴，
本院於100年4月12日言詞辯論終結，判決如下：
    主  文
原判決廢棄。
上訴人黃隆裕、黃世明、黃秀英應就被繼承人黃陳哖所有坐落高
雄縣岡山鎮○○段六○六地號土地之應有部分一六○分之九辦理
繼承登記。
兩造共有坐落高雄縣岡山鎮○○段六○六地號、地目建、面積五
三二八平方公尺土地，其分割方法為如附表一及附圖所示；各共
有人間應補償及受補償之金額如附表五所示。
第一審訴訟費用由兩造按附表一應有部分欄所示之比例負擔，第
二審訴訟費用由上訴人林欽財負擔二分之一、上訴人黃進雄擔五
分之二，餘由上訴人黃進國、黃進參負擔。
    事實及理由
壹、程序部分：
一、本件雖僅由上訴人林欽財、黃進雄、黃進參、黃進國提起上
    訴，但因分割共有物為固有必要共同訴訟，其訴訟標的對於
    共同訴訟人必須合一確定，故依民事訴訟法第56條第1 款規
    定，林欽財、黃進雄、黃進參、黃進國之上訴效力應及於其
    他未提起上訴之共有人，而應逕列為上訴人，先予說明。
二、本件上訴人黃群益、何治、黃勝男、黃德男、黃伸男、黃晉
    忠、黃復昌、許水山、黃坤池、黃蘇瑞梅、黃進一、黃進參
    、黃進添、黃進國、黃楷修、林金滿、林正忠、林金生、黃
    隆裕、黃世明、黃秀英、黃博明，被上訴人黃國泰、黃勇文
    、黃朝瑞、黃天合、黃金智、黃雅婷、黃雅琪等人均經合法
    通知而未於言詞辯論期日到場，均核無民事訴訟法第386 條
    各款所列情形，爰依到場上訴人之聲請，由其本件訴訟一造
    辯論而為判決。
三、本件當事人即共有人黃繼絒於訴訟中之民國92年3 月15日死
    亡，由其繼承人黃博明於辦理繼承登記後，聲明承受訴訟；
    黃文士於96年5 月18日死亡，由其繼承人黃晉忠、黃晉永於
    辦理繼承登記後，聲明承受訴訟；黃保來於96年10月27日死
    亡，由其繼承人黃文顯於辦理繼承登記後，聲明承受訴訟；
    黃媽力於92年3 月21日死亡，其繼承人黃金獅、黃金智於辦
    理繼承登記後，聲明承受訴訟，嗣黃金獅於97年5 月18日死
    亡，其繼承人黃雅琪、黃雅婷於辦理繼承登記後，經本院裁
    定命其等承受訴訟；黃陳哖於92年1 月18日死亡，其繼承人
    為黃隆裕、黃世明、黃秀英、黃文雅，嗣黃文雅於97年10月
    16日死亡，其繼承人為黃隆裕、黃世明、黃秀英，業經被上
    訴人具狀聲明及經本院裁定命其等承受訴訟，並均有戶籍謄
    本在卷可稽，核與法律規定相符，應予准許。另上訴人財政
    部國有財產局台灣南區辦事處之法定代理人原為王禮賢，嗣
    於訴訟中先後變更為張佩智、莊翠雲、林懋傑、李政宗，並
    均經聲明承受訴訟；上訴人黃群益於訴訟中成年而聲明承受
    訴訟，均核與法律規定相符，亦應准許。
四、本件共有人黃陳哖於92年1 月18日死亡後，其繼承人為黃隆
    裕、黃世明、黃秀英、黃文雅，嗣黃文雅於97年10月16日死
    亡，其繼承人為黃隆裕、黃世明、黃秀英等人，已如前述，
    但因黃隆裕等人尚未辦理繼承登記，而不得處分其權利（分
    割），自應由黃隆裕等先辦理繼承登記後再為分割，則參酌
    最高法院70年度第2 次民事庭會議決議，認此時得由被上訴
    人於黃隆裕等人承受訴訟後，追加請求命黃隆裕等人就黃陳
    哖之應有部分辦理繼承登記，因不礙其等之防禦及訴訟之終
    結，且可達訴訟經濟之目的，則原審就此部分，准予訴之追
    加，即屬有據。又分割共有物既應以辦理繼承登記為前提要
    件，則就分割方法提起上訴時，其效力亦應一併及於辦理繼
    承登記部分，始為適當，且本件繼承人已有變動，業如前述
    ，本院自應就此辦理繼承登記部分為審理，亦先說明。
貳、實體部分：
一、被上訴人起訴主張：坐落高雄市○○區○○段第606 地號、
    建、面積5,328 平方公尺土地（下稱系爭土地），為兩造所
    共有，各共有人之應有部分比例如附表一「應有部分」欄所
    示。因兩造就系爭土地並無不能分割之特約，且依其性質亦
    非不得分割，惟兩造無法達成分割協議，爰依共有物分割請
    求權之法律關係，請求裁判分割。又共有人黃陳哖已死亡，
    而其繼承人黃隆裕、黃世明、黃秀英，均尚未辦理繼承登記
    ，伊等自得一併追加請求黃隆裕等人辦理繼承登記。爰聲明
    求為命黃隆裕等人就黃陳哖在系爭土地之所有權應有部分辦
    理繼承登記及如附圖所示編號606-24、606-20、606-19、60
    6-25及606-26所示之土地，各分歸由黃國泰、黃勇文、黃朝
    瑞、黃天合及黃金智、黃雅婷、黃雅琪取得，其餘部分土地
    則由其餘共有人分別取得之判決。
二、上訴人就分割方法之陳述則如附表二所示。
三、被上訴人主張系爭土地為兩造所共有，各共有人之應有部分
    比例如附表一「應有部分」欄所示及兩造就系爭土地並無不
    能分割之特約，且依其性質亦非不得分割，惟兩造無法達成
    分割協議等情，業據提出土地登記謄本為證（見本院卷(二)第
    259～269頁），且為到場上訴人所不爭執，則被上訴人訴請
    裁判分割，依民法第824 條第2 項規定，自屬有據，應予准
    許。
四、本件共有人黃陳哖於92年1 月18日死亡，其繼承人為黃隆裕
    、黃世明、黃秀英、黃文雅，嗣黃文雅於97年10月16日死亡
    ，其繼承人為黃隆裕、黃世明、黃秀英，有戶籍謄在卷可稽
    ，並經被上訴人具狀聲明及本院裁定命其等承受訴訟。又因
    繼承而取得之不動產所有權者，非經登記不得處分，為民法
    第759 條所明定。而分割為共有物之處分行為，自應以登記
    之共有人為當事人，故被上訴人為求本件分割訴訟之合法，
    於訴訟中一併追加請求黃隆裕、黃世明、黃秀英就其因繼承
    而取得黃陳哖在系爭土地之應有部分9/160 辦理繼承登記，
    即屬有據，亦應准許。
五、至就分割方案部分，經查：
  (一)按分割共有物時，法院應參酌當事人之聲明、共有物之性質
    、經濟效用及全體共有人利益等公平決之。又以原物為分配
    時，因共有人之利益或其他必要情形，得就共有物之一部分
    仍維持共有，為民法第824 條第4 項所明定。再者，分割共
    有物係以消滅共有關係為目的，故法院於裁判分割共有土地
    時，除該土地內之部分土地因使用目的不能分割（如共同使
    用之道路）或部分共有人明示願維持共有關係等情形外，即
    應將土地分配予各共有人單獨所有，不得創設新的共有關係
    ；且分割共有物除兼顧土地現有使用狀況，使儘可能不拆除
    現有建物外，仍應斟酌土地利用效益、當事人意願、共有物
    之使用情形、經濟效用及全體共有人之利益等情形而為適當
    及公平、合理之分割，亦有最高法院69年台上字第1831號判
    例意旨可資參酌。
  (二)系爭土地係位於高雄市岡山區，呈長方形之地形，北側面臨
    嘉興路231 巷，南邊則面臨宏中街64巷，並有宏中街64巷2
    弄及同巷3 弄之通道南北貫通其間，而其餘土地則有各共有
    人建造所有之磚造房屋及空地，分別散落其間，業經原審會
    同兩造及地政人員勘驗屬實，有勘驗筆錄、現場照片及使用
    狀況草圖在卷可稽（見原審卷(一)第48、117 頁，卷(二)第106
    ～112 、168 ～187 頁，卷(四)第54～72頁及外放證物），則
    就分割方法部分，依系爭土地之上使用情形及兩造均表示希
    望能分在現使用房屋所在之位置為斟酌後，本院認為：
  1.系爭土地僅在南北邊有面臨道路（嘉興路231 巷及宏中街64
    巷，見原審卷(四)第85、86頁），而為求分割後未能面臨上開
    道路之土地部分，能有適當之通道可供通行，自有在系爭土
    地內開設通道之必要。而系爭土地內現有之宏中街64巷2 弄
    及同巷3 弄之南北向通道，自應加以維持，並為實際上之需
    要，有再加開部分通道之必要。故本院經斟酌實際需求、通
    行現況及共有人陳稱應再加開通道之意願，認就如附圖編號
    606-7 、606-16、606-21、606-27、606-28、606-36所示之
    土地，均劃歸為道路用地，並由兩造按附表一「應有部分」
    欄所示之應有部分比例保持共有，應屬適當。
  2.因部分共有人在系爭土地上有建造房屋使用之情形，為求不
    拆除該房屋以符合經濟效益，及各共有人均同意按附表一及
    附圖所示之分割方法為分割，故如附表一及附圖所示之分割
    方法，應屬合理適當。另黃進參所有房屋之騎樓，雖占用附
    圖編號606-16之巷道，但其已表示同意拆除（見原審卷(四)第
    130 頁），亦併說明。
  3.又黃金智、黃雅婷、黃雅琪間；黃勝男、黃德男、黃伸男間
    ；黃晉忠、黃晉永間；黃復昌、黃富藏間；黃坤池、黃蘇瑞
    梅間；黃進參、黃進國間；林金滿、林正忠、林金生間，均
    陳稱願就系爭土地分割後取得部分，仍繼續維持共有，故一
    併為維持共有之分割方法。
  4.又分割共有物之訴訟，各共有人之應有部分為若干，應以土
    地登記簿登記者為準，故共有人間縱有將其應有部分讓與他
    人之情形，但在辦妥所有權移轉登記前，受讓人仍不得主張
    超過其登記範圍之權利。故上訴人黃富藏雖主張其祖先已向
    黃番王購買其在系爭土地之應有部分，縱認屬實，因尚未辦
    理移轉登記，自無從主張其應有部分範圍包括黃番王部分，
    亦併說明。
  5.至分割後之金錢補償部分：按以原物為分配時，如共有人中
    有未受分配，或不能按其應有部分受分配者，得以金錢補償
    之。為民法第824 條第3 項所明定。另關於共有物之分割，
    如依原物之數量按其應有部分之比例分配，價值顯不相當者
    ，依其價值按其應有部分比例分配，仍不失為以原物分配於
    各共有人，否則，不顧慮經濟上之價值，一概按其應有部分
    核算之原物數量分配者，將顯失公平，惟依其價值按應有部
    分比例分配原物，如有害經濟上之利用價值者，應認有（修
    正前）民法第824 條第3 項之共有人中有不能按其應有部分
    受分配之情形，得以金錢補償之。亦有最高法院63年台上字
    第2680號判例意旨可供參酌。經查，兩造於系爭土地經採用
    附表一及附圖所示之分割方法後所分別取得之土地，就其實
    際分配之土地面積不足應有部分或超出應有部分，到場共有
    人均同意以公告現值即每平方公尺新台幣（下同）6,400 元
    計算補償金額，就此部分其計算方式爰依附表三、四所示之
    內容，而各共有人間應為補償及應受補償之金額則如附表五
    所示。
六、又系爭土地上之抵押權人吳豊文（抵押義務人為黃茂隆，即
    黃陳哖之被繼承人，現則應由黃隆裕、黃世明、黃秀英繼承
    ，其分割後係取得編號606-11部分及共有取得之道路即編號
    606-7 、606-16、606-21、606-27、606-28、606-36部分）
    ；達豫國際有限公司（即達豫汽車企業股份有限公司，已於
    92年5 月6 日廢止登記，抵押義務人為黃朝瑞，其分割後單
    獨取得編號606-19部分及共有取得之道路即編號606-7 、60
    6-16、606-21、606-27、606-28、606-36部分）；高雄縣岡
    山鎮農會（抵押義務人為林金滿，其分割後係取得編號606-
    22、606-23部分及共有取得之道路即編號606-7 、606-16、
    606-21、606-27、606-28、606-36部分），均經本院依民事
    訴訟法第67條之1 規定為通知，但均未參加訴訟，依民法第
    824 條之1 第2 項規定，其抵押權於分割後僅轉載於上開各
    自取得部分，亦併說明。
七、綜上所述，本件就黃陳哖之應有部分辦理繼承登記之義務人
    僅為黃隆裕、黃世明、黃秀英，原審未及查明黃文雅嗣後死
    亡之情事而命黃文雅亦應辦理繼承登記，尚有未洽。又系爭
    土地之分割方法應如附表一及附圖所示，各共有人間之應為
    補償及應受補償金額，則應如附表五所示，較為合理及適當
    。原審所為分割方法，亦有未當。上訴意旨指摘原判決不當
    ，求予廢棄改判，為有理由。自應由本院予以廢棄，並改判
    如主文第2 、3 項所示。另訴訟費用之負擔部分，本院斟酌
    本件分割方案僅就上訴人林欽財、黃進國、黃進雄及黃進參
    取得部分，依其等之主張為調整，其餘視同上訴人部分，除
    相關調整部分外，其餘均未為任何之變動，則關於第二審訴
    訟費用負擔部分，應由林欽財、黃進國、黃進雄及黃進參等
    人為比例之負擔，爰一併說明。
八、據上論結，本件上訴為有理由，依民事訴訟法第463 條、第
    385 條第1 項前段、第2 項、第450 條、第80條之1 ，判決
    如主文。
中    華    民    國    100     年    4     月    26  日
                            民事第五庭
                                審判長法官 簡色嬌
                                法      官 陳真真
                                法      官 林紀元
以上正本證明與原本無異。
如對本判決上訴，須於判決送達後20日內向本院提出上訴狀，其
未表明上訴理由者，應於上訴後20日內向本院提出上訴理由書（
均須按他造當事人之人數附繕本）。上訴時應提出委任律師或具
有律師資格之人之委任狀，並依附註條文規定辦理。如委任律師
提起上訴者，應一併繳納上訴審裁判費。
中    華    民    國    100     年    4     月    26  日
                                書  記  官 吳華榮
附註：
民事訴訟法第466 條之1 ：
對於第二審判決上訴，上訴人應委任律師為訴訟代理人，但上訴
人或其法定代理人具有律師資格者，不在此限。
上訴人之配偶、三親等內之血親、二親等內之姻親，或上訴人為
法人、中央或地方機關時，其所屬專任人員具有律師資格並經法
院認適當者，亦得為第三審訴訟代理人。
第1 項但書及第2 項情形，應於提起上訴或委任時釋明之。
┌────────────────────────────────────────┐
│附表一：共有人姓名、應有部分、受分配位置與面積及單獨或共有狀態                  │
├──┬─────┬──────┬─────────────────┬──────┤
│編號│共有人    │應有部分    │      受分配位置與面積            │備        註│
├──┼─────┼──────┼─────────────────┼──────┤
│1   │黃國泰    │27/560      │如附圖編號606-24部分，面積267 平方│單獨所有    │
│    │          │            │公尺之土地。                      │            │
├──┼─────┼──────┼─────────────────┼──────┤
│2   │黃勇文    │984/56000   │如附圖編號606-20部分，面積92平方公│單獨所有    │
│    │          │            │尺之土地。                        │            │
├──┼─────┼──────┼─────────────────┼──────┤
│3   │黃朝瑞    │984/56000   │如附圖編號606-19部分，面積99平方公│單獨所有    │
│    │          │            │尺之土地。                        │            │
├──┼─────┼──────┼─────────────────┼──────┤
│4   │黃天合    │9/560       │如附圖編號606-25部分，面積86平方公│單獨所有    │
│    │          │            │尺之土地。                        │            │
├──┼─────┼──────┼─────────────────┼──────┤
│5   │黃金智    │492/56000   │如附圖編號606-26部分面積94平方公尺│分別共有    │
│    ├─────┼──────┤，分歸由黃金智、黃雅婷、黃雅琪各按│            │
│    │黃雅婷    │256/56000   │應有部分1/2、1/4、1/4 保持共有。  │            │
│    ├─────┼──────┤                                  │            │
│    │黃雅琪    │256/56000   │                                  │            │
├──┼─────┼──────┼─────────────────┼──────┤
│6   │黃群益    │39/1120     │如附圖編號606-33部分，面積180 平方│單獨所有    │
│    │          │            │公尺。                            │            │
├──┼─────┼──────┼─────────────────┼──────┤
│7   │何治      │6951/134400 │如附圖編號606-34部分，面積98平方公│單獨所有    │
│    │          │            │尺；編號606-38部分，面積128 平方公│            │
│    │          │            │尺；編號606-40部分，面積19平方公尺│            │
│    │          │            │之土地。                          │            │
├──┼─────┼──────┼─────────────────┼──────┤
│8   │黃勝男    │6/960       │如附圖編號606-41部分，面積22平方公│分別共有    │
│    ├─────┼──────┤尺；編號606-42部分，面積22平方公尺│            │
│    │黃德男    │6/960       │；編號606-43部分，面積22平方公尺，│            │
│    ├─────┼──────┤由黃勝男、黃德男、黃伸男各按應有部│            │
│    │黃伸男    │6/960       │分1/3 保持共有。                  │            │
├──┼─────┼──────┼─────────────────┼──────┤
│9   │林欽財    │5/80        │如附圖編號606-2 部分，面積87平方公│單獨所有    │
│    │          │            │尺；編號606-3 部分面積208 平方公尺│            │
│    │          │            │之土地。                          │            │
├──┼─────┼──────┼─────────────────┼──────┤
│10  │黃晉忠    │1/40        │如附圖編號606-4 部分，面積45平方公│分別共有    │
│    │          │            │尺) ；編號606-5 部分，面積94平方公│            │
│    ├─────┼──────┤尺；及編號606-6 部分面積98平方公尺│            │
│    │黃晉永    │1/40        │，分歸黃晉忠、黃晉永各按應有部分  │            │
│    │          │            │1/2 比例保持共有。                │            │
├──┼─────┼──────┼─────────────────┼──────┤
│11  │黃復昌    │14/80       │如附圖編號606-9 部分，面積387 平方│分別共有    │
│    │          │            │公尺；編號606-10部分，面積363 平方│            │
│    │          │            │公尺；編號606-37部分，面積140 平方│            │
│    ├─────┼──────┤公尺；編號606-39部分，面積21平方公│            │
│    │黃富藏    │12/480      │尺；編號606-45部分。面積61平方公尺│            │
│    │          │            │之土地，分歸由黃復昌按應有部分7/8 │            │
│    │          │            │、黃富藏按應有部分1/8 之比例保持共│            │
│    │          │            │有。                              │            │
├──┼─────┼──────┼─────────────────┼──────┤
│12  │黃保華    │20/480      │如附圖編號606-13部分，面積29平方公│單獨所有    │
│    │          │            │尺；編號606-14部分，面積148 平方公│            │
│    │          │            │尺；編號606-15部分面積11平方公尺之│            │
│    │          │            │土地。                            │            │
├──┼─────┼──────┼─────────────────┼──────┤
│13  │黃文顯    │20/480      │如附圖編號606-35部分，面積145 平方│單獨所有    │
│    │          │            │公尺之土地。                      │            │
├──┼─────┼──────┼─────────────────┼──────┤
│14  │許水山    │5/80        │如附圖編號606-8 部分，面積330 平方│單獨所有    │
│    │          │            │公尺之土地。                      │            │
├──┼─────┼──────┼─────────────────┼──────┤
│15  │黃坤池    │7/320       │如附圖編號606 部分，面積138 平方公│分別共有    │
│    ├─────┼──────┤尺；編號606-1 部分，面積45平方公尺│            │
│    │黃蘇瑞梅  │7/320       │之土地，分歸黃坤池、黃瑞梅各按應有│            │
│    │          │            │部分1/2 比例保持共有。            │            │
├──┼─────┼──────┼─────────────────┼──────┤
│16  │黃進一    │9/560       │如附圖編號606-31部分，面積77平方公│單獨所有    │
│    │          │            │尺之土地。                        │            │
├──┼─────┼──────┼─────────────────┼──────┤
│17  │黃進雄    │3329/134400 │如附圖編號606-12部分，面積145 平方│單獨所有    │
│    │          │            │公尺之土地。                      │            │
├──┼─────┼──────┼─────────────────┼──────┤
│18  │黃進參    │9/560       │如附圖編號606-17部分，面積152 平方│分別共有    │
│    ├─────┼──────┤公尺之土地，分歸由黃進參、黃進國各│            │
│    │黃進國    │9/560       │按應有部分1/2 保持共有。          │            │
├──┼─────┼──────┼─────────────────┼──────┤
│19  │黃進添    │9/560       │如附圖編號606-29部分，面積133 平方│單獨所有    │
│    │          │            │公尺之土地。                      │            │
├──┼─────┼──────┼─────────────────┼──────┤
│20  │黃楷修    │9/560       │如附圖編號606-30部分，面積73平方公│單獨所有    │
│    │          │            │尺之土地。                        │            │
├──┼─────┼──────┼─────────────────┼──────┤
│21  │林金滿    │979/80000   │如附圖編號606-22部分，面積75平方公│分別共有    │
│    ├─────┼──────┤尺；編號606-23部分面積90平方公尺之│            │
│    │林正忠    │979/80000   │土地，分歸由林金滿按應有部分979/26│            │
│    ├─────┼──────┤40、林正忠按應有部分979/2640、林金│            │
│    │林金生    │682/80000   │生按應有部分682/2640保持共有。    │            │
│    │          │            │                                  │            │
├──┼─────┼──────┼─────────────────┼──────┤
│22  │施秉慧即黃│3/80        │如附圖編號606-18部分，面積92平方公│單獨所有    │
│    │番王之遺產│            │尺之土地。                        │            │
│    │管人      │            │                                  │            │
├──┼─────┼──────┼─────────────────┼──────┤
│23  │財政部國有│2/80        │如附圖編號606-32部分，面積78平方公│單獨所有    │
│    │財產局台灣│            │尺之土地。                        │            │
│    │南區辦事處│            │                                  │            │
├──┼─────┼──────┼─────────────────┼──────┤
│24  │黃隆裕、黃│9/160       │如附圖編號606-11部分，面積267 平方│公同共有    │
│    │世明、黃秀│            │公尺之土地，分歸由黃隆裕、黃世明、│            │
│    │英        │            │黃秀英公同共有。                  │            │
├──┼─────┼──────┼─────────────────┼──────┤
│25  │黃博明    │3/160       │如附圖編號606-44部分，面積80平方公│單獨所有    │
│    │          │            │尺之土地。                        │            │
├──┼─────┴──────┴─────────────────┴──────┤
│26  │如附圖編號606-7 部分，面積182 平方公尺；編號606-16部分，面積39平方公尺；編│
│    │號606-21部分，面積34平方公尺；編號606-27部分，面積190 平方公尺；編號606-28│
│    │部分，面積46平方公尺；編號606-36部分，面積96平方公尺之土地，均由兩造按上開│
│    │應有部分比例維持共有。                                                    │
└──┴─────────────────────────────────────┘
┌────────────────────────────────┐
│附表二：分割方法之陳述                                          │
├──┬────┬────────────────────────┤
│編號│共有人  │         分割方法之陳述                         │
├──┼────┼────────────────────────┤
│1   │黃國泰  │請求單獨取得附圖編號606-24之位置                │
├──┼────┼────────────────────────┤
│2   │黃勇文  │請求單獨取得附圖編號606-20之位置                │
├──┼────┼────────────────────────┤
│3   │黃朝瑞  │請求單獨取得附圖編號606-19之位置                │
├──┼────┼────────────────────────┤
│4   │黃天合  │請求單獨取得附圖編號606-25之位置                │
├──┼────┼────────────────────────┤
│5   │黃金智  │請求取得附圖編號606-26之位置，且分割後願維持共有│
│    │黃雅婷  │                                                │
│    │黃雅琪  │                                                │
├──┼────┼────────────────────────┤
│6   │黃群益  │請求單獨取得附圖編號606-33之位置                │
├──┼────┼────────────────────────┤
│7   │何治    │請求單獨取得附圖編號606-34、606-38、606-40之位置│
├──┼────┼────────────────────────┤
│8   │黃勝男  │請求取得附圖編號606-41、606-42、606-43之位置，且│
│    │黃德男  │分割後願維持共有                                │
│    │黃伸男  │                                                │
├──┼────┼────────────────────────┤
│9   │林欽財  │請求單獨取得附圖編號606-2、606-3之位置          │
├──┼────┼────────────────────────┤
│10  │黃晉忠  │請求取得附圖編號606-4 、606-5 、606-6 之位置，且│
│    │黃晉永  │分割後願維持共有                                │
├──┼────┼────────────────────────┤
│11  │黃復昌  │請求取得附圖編號606-9 、606-10、606-37、606-39、│
│    │黃富藏  │606-45之位置，且分割後願維持共有                │
├──┼────┼────────────────────────┤
│12  │黃保華  │請求單獨取得附圖編號606-13、606-14、606-15之位置│
├──┼────┼────────────────────────┤
│13  │黃文顯  │請求單獨取得附圖編號606-35之位置                │
├──┼────┼────────────────────────┤
│14  │許水山  │請求單獨取得附圖編號606-8之位置                 │
├──┼────┼────────────────────────┤
│15  │黃坤池  │請求單獨取得附圖編號606、606-1之位置，且分割後願│
│    │黃蘇瑞梅│維持共有                                        │
├──┼────┼────────────────────────┤
│16  │黃進一  │請求單獨取得附圖編號606-31之位置                │
├──┼────┼────────────────────────┤
│17  │黃進雄  │請求單獨取得附圖編號606-12之位置                │
├──┼────┼────────────────────────┤
│18  │黃進參  │請求取得附圖編號606-17之位置，且分割後願維持共有│
│    │黃進國  │                                                │
├──┼────┼────────────────────────┤
│19  │黃進添  │請求單獨取得附圖編號606-29之位置                │
├──┼────┼────────────────────────┤
│20  │黃楷修  │請求單獨取得附圖編號606-30之位置                │
├──┼────┼────────────────────────┤
│21  │林金滿  │請求取得附圖編號606-22、606-23之位置，且分割後願│
│    │林正忠  │維持共有                                        │
│    │林金生  │                                                │
├──┼────┼────────────────────────┤
│22  │施秉慧即│請求單獨取得附圖編號606-18之位置，不足部分同意以│
│    │黃番王之│金錢補償                                        │
│    │遺產管理│                                                │
│    │人      │                                                │
├──┼────┼────────────────────────┤
│23  │財政部國│請求單獨取得附圖編號606-32之位置                │
│    │財產局台│                                                │
│    │南區辦事│                                                │
├──┼────┼────────────────────────┤
│24  │黃隆裕  │未曾到庭表示意見                                │
│    │黃世明  │                                                │
│    │黃秀英  │                                                │
├──┼────┼────────────────────────┤
│25  │黃博明  │請求單獨取得附圖編號606-44之位置                │
└──┴────┴────────────────────────┘
┌──────────────────────────────────────────────────┐
│附表三：應有部分換算面積與分割後取得面積之增減                                                      │
├──┬─────┬──────┬────────┬────────┬───────┬────────┤
│編號│共有人    │應有部分    │應有部分換算面積│受分配取得面積  │分攤道路面積  │增減面積        │
├──┼─────┼──────┼────────┼────────┼───────┼────────┤
│1   │黃國泰    │27/560      │256.886 平方公尺│267 平方公尺    │28.3平方公尺  │增38.414平方公尺│
├──┼─────┼──────┼────────┼────────┼───────┼────────┤
│2   │黃勇文    │984/56000   │93.621平方公尺  │92平方公尺      │10.31平方公尺 │增8.689 平方公尺│
├──┼─────┼──────┼────────┼────────┼───────┼────────┤
│3   │黃朝瑞    │984/56000   │93.621平方公尺  │99平方公尺      │10.31平方公尺 │增15.689平方公尺│
│    │          │            │                │                │              │                │
├──┼─────┼──────┼────────┼────────┼───────┼────────┤
│4   │黃天合    │9/560       │85.629平方公尺  │86平方公尺      │9.44平方公尺  │增9.811 平方公尺│
├──┼─────┼──────┼────────┼────────┼───────┼────────┤
│5   │黃金智    │492/56000   │93.621平方公尺  │94平方公尺      │10.3平方公尺  │增10.679平方公尺│
│    ├─────┼──────┤                │                │              │                │
│    │黃雅婷    │256/56000   │                │                │              │                │
│    │黃雅琪    │256/56000   │                │                │              │                │
├──┼─────┼──────┼────────┼────────┼───────┼────────┤
│6   │黃群益    │39/1120     │185.529 平方公尺│180平方公尺     │22平方公尺    │增16.471平方公尺│
│    │          │            │                │                │              │                │
├──┼─────┼──────┼────────┼────────┼───────┼────────┤
│7   │何治      │6951/134400 │275.558 平方公尺│245平方公尺     │30.36平方公尺 │減0.198平方公尺 │
├──┼─────┼──────┼────────┼────────┼───────┼────────┤
│8   │黃勝男    │6/960       │99.9平方公尺    │66平方公尺      │11.07平方公尺 │減22.83平方公尺 │
│    ├─────┼──────┤                │                │              │                │
│    │黃德男    │6/960       │                │                │              │                │
│    ├─────┼──────┤                │                │              │                │
│    │黃伸男    │6/960       │                │                │              │                │
├──┼─────┼──────┼────────┼────────┼───────┼────────┤
│9   │林欽財    │5/80        │333平方公尺     │295平方公尺     │36.67平方公尺 │減1.33平方公尺  │
├──┼─────┼──────┼────────┼────────┼───────┼────────┤
│10  │黃晉忠    │1/40        │266.4平方公尺   │237平方公尺     │29.35平方公尺 │減0.05平方公尺  │
│    ├─────┼──────┤                │                │              │                │
│    │黃晉永    │1/40        │                │                │              │                │
├──┼─────┼──────┼────────┼────────┼───────┼────────┤
│11  │黃復昌    │14/80       │1065.6 平方公尺 │972平方公尺     │117.4平方公尺 │增23.8平方公尺  │
│    ├─────┼──────┤                │                │              │                │
│    │黃富藏    │12/480      │                │                │              │                │
├──┼─────┼──────┼────────┼────────┼───────┼────────┤
│12  │黃保華    │20/480      │222平方公尺     │188平方公尺     │24.46平方公尺 │減9.54平方公尺  │
├──┼─────┼──────┼────────┼────────┼───────┼────────┤
│13  │黃文顯    │20/480      │222平方公尺     │145平方公尺     │24.46平方公尺 │減52.54平方公尺 │
├──┼─────┼──────┼────────┼────────┼───────┼────────┤
│14  │許水山    │5/80        │333平方公尺     │330平方公尺     │36.67平方公尺 │增33.67 平方公尺│
├──┼─────┼──────┼────────┼────────┼───────┼────────┤
│15  │黃坤池    │7/320       │233.1平方公尺   │183平方公尺     │25.66平方公尺 │減24.44平方公尺 │
│    ├─────┼──────┤                │                │              │                │
│    │黃蘇瑞梅  │7/320       │                │                │              │                │
├──┼─────┼──────┼────────┼────────┼───────┼────────┤
│16  │黃進一    │9/560       │85.629平方公尺  │77平方公尺      │9.44平方公尺  │增0.811 平方公尺│
│    │          │            │                │                │              │                │
├──┼─────┼──────┼────────┼────────┼───────┼────────┤
│17  │黃進雄    │3329/134400 │131.971平方公尺 │145平方公尺     │14.55平方公尺 │增27.579平方公尺│
│    │          │            │                │                │              │                │
├──┼─────┼──────┼────────┼────────┼───────┼────────┤
│18  │黃進參    │9/560       │171.257平方公尺 │152平方公尺     │18.88平方公尺 │減0.377平方公尺 │
│    ├─────┼──────┤                │                │              │                │
│    │黃進國    │9/560       │                │                │              │                │
├──┼─────┼──────┼────────┼────────┼───────┼────────┤
│19  │黃進添    │9/560       │85.629平方公尺  │133平方公尺     │14.68平方公尺 │增62.051平方公尺│
│    │          │            │                │                │              │                │
├──┼─────┼──────┼────────┼────────┼───────┼────────┤
│20  │黃楷修    │9/560       │85.629平方公尺  │73平方公尺      │9.44平方公尺  │減3.189 平方公尺│
├──┼─────┼──────┼────────┼────────┼───────┼────────┤
│21  │林金滿    │979/80000   │175.82平方公尺  │ 165平方公尺    │19.34平方公尺 │增8.52平方公尺  │
│    ├─────┼──────┤                │                │              │                │
│    │林正忠    │979/80000   │                │                │              │                │
│    ├─────┼──────┤                │                │              │                │
│    │林金生    │682/80000   │                │                │              │                │
├──┼─────┼──────┼────────┼────────┼───────┼────────┤
│22  │施秉慧即黃│3/80        │199.8 平方公尺  │92平方公尺      │20.44平方公尺 │減87.36平方公尺 │
│    │番王之遺產│            │                │                │              │                │
│    │管理人    │            │                │                │              │                │
├──┼─────┼──────┼────────┼────────┼───────┼────────┤
│23  │財政部國有│2/80        │133.2平方公尺   │78平方公尺      │9.44平方公尺  │減45.76平方公尺 │
│    │財產局台灣│            │                │                │              │                │
│    │南區辦事處│            │                │                │              │                │
├──┼─────┼──────┼────────┼────────┼───────┼────────┤
│24  │黃隆裕、黃│9/160       │299.7平方公尺   │267平方公尺     │33.03平方公尺 │增0.33平方公尺  │
│    │世明、黃秀│            │                │                │              │                │
│    │英        │            │                │                │              │                │
├──┼─────┼──────┼────────┼────────┼───────┼────────┤
│25  │黃博明    │3/160       │99.9平方公尺    │80平方公尺      │11平方公尺    │減8.9平方公尺   │
├──┴─────┴──────┴────────┴────────┴───────┴────────┤
│備註：                                                                                              │
│1.應有部分換算面積：係以各共有人之應有部分乘以系爭土地之總面積5328平方公尺計算得出。                │
│2.分攤道路面積：係按高雄縣岡山地政事務所就附圖編號606-7 、606-16、606-21、606-27、606-28、606-36等6 │
│  筆巷道土地依共有人應有部分計算得出（見原審卷(四)第89、90頁），因道路面積與本院採用之附圖位置與面積均│
│  與面積均相同，故予以援引。                                                                        │
│3.增減面積：係以應有部分換算面積」扣除受分配土地面積與分攤道路面積後之差額面積。如剩餘面積為減少時，│
│  即表示該共有人受分配土地面積不足其應有部分，而應受補償；如剩餘面積為增加時，則表示該共有人受分配土│
│  地面積超出其應有部分，而應補償分配不足之共有人。                                                  │
└──────────────────────────────────────────────────┘
┌───────────────────────────┐
│附表四：面積增減之金錢補償總表            單位：新台幣│
├─────┬──────┬─────┬────────┤
│應受補償人│應受補償金額│應為補償人│應付補償金額    │
├─────┼──────┼─────┼────────┤
│何治      │1,267元     │黃國泰    │245,850元       │
├─────┼──────┼─────┼────────┤
│黃勝男    │146,112元   │黃勇文    │55,610元        │
│黃德男    │            │          │                │
│黃坤男    │            │          │                │
├─────┼──────┼─────┼────────┤
│林欽財    │8,512元     │黃朝瑞    │100,410元       │
├─────┼──────┼─────┼────────┤
│黃保華    │61,056元    │黃天合    │62,790元        │
├─────┼──────┼─────┼────────┤
│黃文顯    │336,256元   │黃金智    │68,346元        │
│          │            │黃雅婷    │                │
│          │            │黃雅琪    │                │
├─────┼──────┼─────┼────────┤
│黃坤池    │156,416元   │黃群益    │105,414元       │
│黃蘇瑞梅  │            │          │                │
├─────┼──────┼─────┼────────┤
│黃晉忠    │320元       │黃進雄    │176,506元       │
│黃晉永    │            │          │                │
├─────┼──────┼─────┼────────┤
│黃進參    │2,413元     │黃復昌    │152,320元       │
│黃進國    │            │黃富藏    │                │
├─────┼──────┼─────┼────────┤
│黃楷修    │20,410元    │許水山    │215,488元       │
├─────┼──────┼─────┼────────┤
│施秉慧即黃│559,104元   │黃進一    │5,190元         │
│番王之遺產│            │          │                │
│管理人    │            │          │                │
├─────┼──────┼─────┼────────┤
│財政部國有│292,864元   │黃進添    │397,126元       │
│財產局台灣│            │          │                │
│南區辦事處│            │          │                │
├─────┼──────┼─────┼────────┤
│黃博明    │56,960元    │林金滿    │54,528元        │
│          │            │林正忠    │                │
│          │            │林金生    │                │
├─────┴──────┼─────┼────────┤
│                        │黃隆裕    │2,112元         │
│                        │黃世明    │                │
│                        │黃秀英    │                │
├────────────┼─────┴────────┤
│            1,641,690 元│            1,641,690元     │
├────────────┴──────────────┤
│備註：                                                │
│1.補償金額係以附表三所載之增減面積，乘以公告現值即每平│
│  方公尺6,400 元所得出之金額。                        │
│2.以何治為例，依附表三所示，其減少面積為0.198 平方公尺│
│  ，則乘以6,400 元為1,267 元（元以下四捨五入）。其餘均│
│  為相同之計算方式。                                  │
└───────────────────────────┘
┌──────────────────────────────────────────────────────────────┐
│附表五：補償金額明細      單位：新臺幣/ 元                                                                                  │
├───┬────────────────────────────────────────────────────┬─────┤
│      │                        應受補償人                                                                      │應為補償  │
│應為補├───┬────┬───┬───┬────┬────┬───┬───┬───┬────┬────┬───┤金額      │
│償人  │何  治│黃勝男  │林欽財│黃保華│黃文顯  │黃坤地  │黃晉忠│黃進參│黃楷修│施秉慧即│國有財產│黃博明│          │
│      │      │黃德男  │      │      │        │黃蘇瑞梅│黃晉永│黃進國│      │黃番王之│局台灣南│      │          │
│      │      │黃伸男  │      │      │        │        │      │      │      │遺產管理│區辦事處│      │          │
│      │      │        │      │      │        │        │      │      │      │人      │        │      │          │
├───┼───┼────┼───┼───┼────┼────┼───┼───┼───┼────┼────┼───┼─────┤
│黃國泰│190   │21,881  │1,275 │9,143 │50,356  │23,424  │48    │361   │3,056 │83,728  │43,858  │8,530 │245,850   │
├───┼───┼────┼───┼───┼────┼────┼───┼───┼───┼────┼────┼───┼─────┤
│黃勇文│43    │4,949   │288   │2,068 │11,390  │5,299   │11    │82    │691   │18,939  │9,921   │1,929 │55,610    │
├───┼───┼────┼───┼───┼────┼────┼───┼───┼───┼────┼────┼───┼─────┤
│黃朝瑞│78    │8,937   │520   │3,734 │20,566  │9,567   │20    │148   │1,248 │34,196  │17,912  │3,484 │100,410   │
├───┼───┼────┼───┼───┼────┼────┼───┼───┼───┼────┼────┼───┼─────┤
│黃天合│48    │5,588   │326   │2,335 │12,861  │5,982   │13    │92    │781   │21,384  │11,201  │2,179 │62,790    │
├───┼───┼────┼───┼───┼────┼────┼───┼───┼───┼────┼────┼───┼─────┤
│黃金智│53    │6,083   │354   │2,542 │13,999  │6,512   │13    │100   │850   │23,277  │12,192  │2,371 │68,346    │
│黃雅婷│      │        │      │      │        │        │      │      │      │        │        │      │          │
│黃雅琪│      │        │      │      │        │        │      │      │      │        │        │      │          │
├───┼───┼────┼───┼───┼────┼────┼───┼───┼───┼────┼────┼───┼─────┤
│黃群益│81    │9,382   │547   │3,921 │21,590  │10,044  │21    │155   │1,311 │35,900  │18,805  │3,657 │105,414   │
├───┼───┼────┼───┼───┼────┼────┼───┼───┼───┼────┼────┼───┼─────┤
│黃進雄│136   │15,709  │915   │6,564 │36,153  │16,819  │34    │259   │2,194 │60,112  │31,487  │6,124 │176,506   │
├───┼───┼────┼───┼───┼────┼────┼───┼───┼───┼────┼────┼───┼─────┤
│黃復昌│118   │13,557  │790   │5,665 │31,199  │14,510  │30    │224   │1,894 │51,875  │27,173  │5,285 │152,320   │
│黃富藏│      │        │      │      │        │        │      │      │      │        │        │      │          │
├───┼───┼────┼───┼───┼────┼────┼───┼───┼───┼────┼────┼───┼─────┤
│許水山│166   │19,179  │1,117 │8,014 │44,137  │20,531  │42    │317   │2,679 │73,388  │38,441  │7,477 │215,488   │
├───┼───┼────┼───┼───┼────┼────┼───┼───┼───┼────┼────┼───┼─────┤
│黃進一│4     │462     │27    │193   │1,063   │494     │0     │8     │65    │1,768   │926     │180   │5,190     │
├───┼───┼────┼───┼───┼────┼────┼───┼───┼───┼────┼────┼───┼─────┤
│黃進添│306   │35,344  │2,059 │14,770│81,340  │37,838  │77    │584   │4,937 │135,248 │70,844  │13,779│397,126   │
├───┼───┼────┼───┼───┼────┼────┼───┼───┼───┼────┼────┼───┼─────┤
│林金滿│42    │4,853   │283   │2,028 │11,169  │5,195   │11    │80    │678   │18,570  │9,727   │1,892 │54,528    │
│林正忠│      │        │      │      │        │        │      │      │      │        │        │      │          │
│林金生│      │        │      │      │        │        │      │      │      │        │        │      │          │
├───┼───┼────┼───┼───┼────┼────┼───┼───┼───┼────┼────┼───┼─────┤
│黃隆裕│2     │188     │11    │79    │433     │201     │0     │3     │26    │719     │377     │73    │2,112     │
│黃世明│      │        │      │      │        │        │      │      │      │        │        │      │          │
│黃秀英│      │        │      │      │        │        │      │      │      │        │        │      │          │
├───┼───┼────┼───┼───┼────┼────┼───┼───┼───┼────┼────┼───┼─────┤
│應受補│1,267 │146,112 │8,512 │61,056│336,256 │156,416 │320   │2,413 │20,410│559,104 │292,864 │56,960│1,641,690 │
│償金  │      │        │      │      │        │        │      │      │      │        │        │      │          │
├───┴───┴────┴───┴───┴────┴────┴───┴───┴───┴────┴────┴───┴─────┤
│計算方式：                                                                                                                  │
│將附表四應受補償共有人之「應受補償金額」乘以應予補償共有人之「應支付之補償金額」，再除以應受補償總金額即 1,641,690元，即可得│
│出各應為補償之共有人對各應受補償之共有人所應支付之金額。以計算黃國泰應補償何治之金額若干為例，黃國泰應補償金額為245,850 元，│
│何治應受補償金額為1,267 元（詳如附表四所示），則黃國泰應支付與何治之補償金額為190 元（計算式：245,850 ÷1,641,690 ×1,267 ＝│
│190 ，小數點以下四捨五入），以此類推計算。                                                                                  │
└──────────────────────────────────────────────────────────────┘